臺灣花蓮地方法院民事小額判決  
111年度花小字第55號
原      告  陳俊帆  
訴訟代理人  陳祿元  
被      告  鄒仁智  
法定代理人  詹瑞玲  
上列當事人間請求侵權行為損害賠償事件，本院於民國111年3月
28日言詞辯論終結，判決如下：
    主      文
被告應給付原告新臺幣陸仟零伍拾貳元，及自民國110年11月23
日起至清償日止，按年息百分之五計算之利息。
原告其餘之訴駁回。
訴訟費用新臺幣壹仟元由被告負擔新臺幣參佰玖拾貳元，餘由原
告負擔。
本判決第一項得假執行。但被告如以新臺幣陸仟零伍拾貳元為原
告供擔保後，得免為假執行。
　　事實及理由
一、原告主張：被告於民國110年10月6日上午6時30分許騎乘電
    動自行車（下稱系爭電動車），行經花蓮縣鳳林鎮中美路與
    民生街口（下稱系爭路口）處，過失撞擊原告駕駛其所有之
    車牌號碼為0000-00號自用小客車（下稱系爭汽車），致系
    爭汽車毀損，原告已支出維修費用新臺幣（下同）15,548元
    ，依民法第184條第1項前段、第2項、第191條之2規定，請
    求被告賠償上開金額等語，並聲明：被告應給付原告15,548
    元，及自起訴狀繕本送達被告翌日起至清償日止，按年息5%
    計算之利息。
二、被告則以：110年10月6日被告騎乘系爭電動車，以時速約每
    小時20公里之車速行經系爭路口，該路口沒有紅綠燈、閃光
    紅黃燈及任何標示，被告見系爭汽車開出後，減速近停駛於
    路中央致與系爭汽車發生擦撞，雙方車輛均有車損。當時系
    爭汽車為一名女子所駕駛，並非原告駕駛。被告是主幹道車
　　，在無號誌的十字路口，應該先禮讓被告通行。雙方都有過
    失等語，並聲明：原告之訴駁回。
三、本院之判斷：
　㈠系爭汽車駕駛人與被告於本件車禍中之過失比例：
　1.按汽車行駛至交岔路口，其行進、轉彎，應依下列規定：二
    、行至無號誌或號誌故障而無交通指揮人員指揮之交岔路口
    ，支線道車應暫停讓幹線道車先行。未設標誌、標線或號誌
    劃分幹、支線道者，少線道車應暫停讓多線道車先行；車道
    數相同時，轉彎車應暫停讓直行車先行；同為直行車或轉彎
    車者，左方車應暫停讓右方車先行。但在交通壅塞時，應於
    停止線前暫停與他方雙向車輛互為禮讓，交互輪流行駛。行
    車速度，依速限標誌或標線之規定，無速限標誌或標線者，
    應依下列規定：二、行經設有彎道、坡路、狹路、狹橋、隧
    道、學校、醫院標誌之路段、道路施工路段、泥濘或積水道
    路、無號誌之交岔路口及其他人車擁擠處所，或因雨霧致視
    線不清或道路發生臨時障礙，均應減速慢行，作隨時停車之
    準備。「停」標字，用以指示車輛至此必須停車再開。道路
    交通安全規則第102條第1項第2款、第93條第1項第2款、道
    路交通標誌標線號誌設置規則第177條第1項前段定有明文。
    次按當事人主張有利於己之事實，就其事實有舉證之責任，
    民事訴訟法第277 條定有明文。又事實有常態與變態之分，
    其主張常態事實者無庸負舉證責任，反之，主張變態事實者
    ，則須就其所主張之事實負舉證責任（最高法院110 年度台
    上字第3305號民事判決意旨參照）。
　2.經查，本院當庭勘驗本件車禍現場監視器畫面，勘驗結果為
    「檔名：06時22分17秒。畫面為系爭路口監視器畫面。(1) 
    時間00：01：30：系爭汽車出現於畫面右方，由西往東行駛
    於花蓮縣鳳林鎮民生街，並進入系爭路口。(2) 時間00：01
    ：31：系爭汽車全部車身進入系爭路口，持續由西往東行駛
    。被告駕駛之系爭電動車出現於畫面左下方，由北往南行駛
    於系爭路口。系爭電動車車頭於系爭路口中央處撞擊系爭汽
    車左前車身。(3) 時間00：01：32：系爭汽車剎車停止行駛
    ，系爭電動車車頭往左偏，被告身體緊貼系爭汽車左前車身
    ，之後系爭電動車往後（畫面右邊）移動，被告及系爭電動
    車皆未倒地。(4) 時間00：01：32到00：01：42。被告將系
    爭電動車往後牽移，並向前查看系爭汽車駕駛座外之車身，
    原告自系爭車輛副駕駛座下車，另有一名女子從副駕駛座後
    方之座位下車。(5) 時間00：01：43到00：01：49。被告又
    回頭將系爭電動車往後牽，再往駕駛座之車身外方向查看，
    原告繞往系爭汽車駕駛座外車身外之地方查看，系爭汽車駕
    駛座車門打開，有一名女子從系爭汽車駕駛座處下車。」（
    見本院卷第175至176頁）。查由上開勘驗結果，並參酌本院
    調取之花蓮縣警察局鳳林分局110年11月8日鳳警交字第1100
    013994號函附之車禍現場照片（見本院卷第49至61頁）內容
    ，可知本件車禍發生之過程為於110年10月6日上午6時30分
    許，被告騎乘系爭電動車沿花蓮縣鳳林鎮中美路由北往南方
    向行駛，行經無號誌之系爭路口時，適系爭汽車沿花蓮縣鳳
    林鎮民生街由西往東方向行駛，兩車於系爭路口發生車禍等
    情。
　3.又就系爭汽車於車禍發生當時為何人駕駛部分，原告陳稱：
    車子是原告開的，撞到的當下原告無法打開車門，故從副駕
    駛座下車。從駕駛座下車的人是原告的母親薛玉珠，他會從
    駕駛座下車是因為他當時坐在駕駛座後面，他爬到前面去等
    語（見本院卷第176頁）。被告則稱為從駕駛座下車之女子
    開的等語（見本院卷第176頁）。查由上開勘驗結果觀之，
    原告於車禍發生後立即從系爭汽車副駕駛座處下車，之後自
    該汽車駕駛座處下車者為一名女子。顯見本件車禍發生當時
    駕駛系爭汽車者為一名女子，並非原告。至於原告主張系爭
    汽車為其所駕駛云云，除與上開勘驗結果內容不相符外，且
    其所述之過程顯不合常理，亦未就此變態事實提出證據證明
    之，是原告此部主張，並不可採。本件車禍發生當時系爭車
    輛應為上開監視器畫面內之女子（下稱A女）所駕駛，即勘
    認定。
　4.再由上開現場照片內容觀之（見本院卷第55頁），系爭電動
    車於車禍時行經之中美路路面於系爭路口前有劃設「停」之
    交通標誌，系爭汽車所行經之民生街則未有劃設任何交通標
    誌，是以，於系爭路口處，中美路相對於民生街而言，應為
    支線道，故被告騎乘系爭電動車行經該處時，即為支線道車
    ，依上開規定，應暫停讓為幹線道車之系爭汽車先行。惟由
    上開勘驗結果可知被告當時並未先暫停禮讓即駕車通過系爭
    路口，並因而與系爭汽車發生碰撞，故被告所為自有過失，
    應為肇事主因。又A女駕駛系爭汽車行經無號誌之系爭路口
    時，依上開規定，仍應注意車前狀況，隨時採取必要之安全
    措施，惟其顯未為之，並因而發生本件車禍，其所為亦有過
    失，應為肇事次因。綜上，本院斟酌上開肇事情形、A女與
    被告過失情節並綜合所有證據，認A女、被告對於本件車禍
    之發生，應各負40%、60%之過失比例。
　㈡原告得請求賠償之金額？
　1.按因故意或過失，不法侵害他人之權利者，負損害賠償責任
    。違反保護他人之法律，致生損害於他人者，負賠償責任。
    但能證明其行為無過失者，不在此限。汽車、機車或其他非
    依軌道行駛之動力車輛，在使用中加損害於他人者，駕駛人
    應賠償因此所生之損害。但於防止損害之發生，已盡相當之
    注意者，不在此限。民法第184條第1項前段、第2項、第191
    條之2定有明文。經查，依交通部公路總局臺北監理所花蓮
    監理站111年3月14日北監花站字第1110058376號函附之汽車
    車主歷史查詢資料（見本院卷第165至167頁）顯示，系爭汽
    車於110年10月6日之車主為原告等情，是原告主張於本件車
    禍發生當時系爭汽車為其所有等節，應可信為真。又被告於
    本件車禍中有上開過失駕駛行為，並已違反上開道路交通安
    全規則之保護他人法律規定，致原告受有車損損害（如下述
    ），是原告依上開規定，請求被告賠償損害，應屬有據。
　2.復按物被毀損時，被害人除得依民法第196條請求賠償外，
    並不排除民法第213條至第215條之適用。依民法第196條請
    求賠償物被毀損所減少之價額，得以修復費用為估定之標準
    ，但以必要者為限（例如：修理材料以新品換舊品，應予折
    舊）。被害人如能證明其物因毀損所減少之價額，超過必要
    之修復費用時，就其差額，仍得請求賠償（最高法院77年5
    月17日第9次民事庭會議決議參照）。故車輛有關零件部分
    之修復，既以新零件更換被損害之舊零件，則於計算損害賠
    償額時，自應將零件折舊部分予以扣除。又依行政院所發佈
    之固定資產耐用年數表及固定資產折舊率表，非運輸業用自
    用小客車之耐用年數為5年，依定率遞減法每年折舊率為369
    /1000，其最後1年之折舊額，加計歷年折舊累積額，其總和
    不得超過該資產成本原額之10分之9，而車輛使用期間若已
    逾5年者，折舊後之殘值以成本10分之1為合度。原告主張系
    爭汽車因本件車禍受損，維修費用15,548元等語，並提出東
    部汽車服務明細表及統一發票等影本為證（見本院卷第15頁
    、第19頁），查上開明細表顯示，就零件部分維修項目（見
    本院卷第15頁）為輪胎2個，單價為2,874元、金額共為5,74
    8元。又依上開勘驗結果顯示，系爭汽車於車禍中遭撞擊部
    位為左前車身，故應僅左前輪胎為被告所毀損，原告就此項
    目金額僅請求被告賠償1個輪胎之金額即2,874元，另2個輪
    胎費用之請求則無理由。至於其餘維修項目（見本院卷第19
    頁）即工資部分合計為9,800元，經核尚屬合理。再依上開
    汽車車主歷史查詢資料顯示，系爭汽車為94年1月出廠，是
    系爭汽車維修費用係含零件費即1個輪胎費用2,874元，則該
    車自出廠日即94年1月起至發生系爭車禍日即110年10月6日
    止，已使用16年又10個月，參酌上開說明，該車扣除折舊後
    之零件費為287元（計算式：2,874×1/10＝287，小數點後位
    四捨五入），再加上工資費9,800元，系爭汽車之必要修復
    費用金額應為10,087元。
　3.再按損害之發生或擴大，被害人與有過失者，法院得減輕賠
    償金額，或免除之。前二項之規定，於被害人之代理人或使
    用人與有過失者，準用之。民法第217條第1項、第3項定有
    明文。查由上開勘驗結果可知，原告於本件車禍發生當時係
    坐在系爭汽車副駕駛座上，並由A女為其駕駛系爭汽車，亦
    即A女為原告之使用人，又A女對於本件車禍之發生與有過失
    ，應負擔40%過失責任，既如前述，依上開規定，本院按上
    開過失比例，減輕被告之賠償金額後，原告得請求之金額應
    為6,052元（計算式：10,087×60﹪＝6,052，小數點後位四捨
    五入）。
四、綜上所述，原告依上開規定，請求被告給付其6,052元，及
    自起訴狀繕本送達被告翌日即110年11月23日（見本院卷第7
    1頁）起至清償日止，按年息5%計算之利息等，為有理由，
    應予准許，逾此範圍之請求，則無理由，應予駁回。
五、本件係就民事訴訟法第436條之8第1項適用小額程序所為被
    告部分敗訴之判決，依同法第436條之20規定，就原告勝訴
    部分應依職權宣告假執行。本院另依同法第392條第2項規定
　　，職權諭知被告為原告供相當金額擔保後，得免為假執行。
六、本件事證已臻明確，兩造其餘攻擊、防禦方法及證據，經核
    均與結論之判斷，不生影響，爰不一一論述，附此敘明。
七、訴訟費用負擔之依據：民事訴訟法第79條、第436條之19第1
    項。
中　　華　　民　　國　　111 　年　　4 　　月　　13　　日
                  花蓮簡易庭    法  官  鍾志雄
以上正本係照原本作成。
如不服本判決，應於送達後20日內，向本院提出上訴狀，並繳納
上訴審裁判費 (上訴狀須表明上訴理由並須按他造當事人之人數
附繕本)，如委任律師提起上訴者，應一併繳納上訴審裁判費。
對於小額程序之第一審判決之上訴，非以其違背法令之理由，不得為之。且上訴狀內應記載表明（一）原判決所違背之法令及其具體內容。（二）依訴訟資料可認為原判決有違背法令之具體事實者。 　　　　　　　　　　　
中　　華　　民　　國　　111 　年　　4 　　月　　13　　日
                                書記官  胡釋云